【裁判字號】    95,交聲,759
【裁判日期】    951227
【裁判案由】    聲明異議
【裁判全文】
臺灣臺南地方法院交通事件裁定         95年度交聲字第759號
移送機關    交通部公路總局嘉義區監理所臺南監理站
受處分人
即異議人    甲○○
上列受處分人因違反道路交通管理處罰條例案件，對於交通部公
路總局嘉義區監理所臺南監理站民國95年4月11日所為之裁決處
分（處分案號：嘉監南字第裁74-M00000000號），聲明異議，本
院裁定如下：
    主  文
異議駁回。
    理  由
一、本件聲明異議意旨略以：受處分人即異議人甲○○被警舉發
    於民國95年2月22日2時50分駕駛牌照號碼UL-0495號自小客
    貨車，在臺南縣永康市○○街與三村一街口，「酒後駕車（
    呼氣酒精值為0.80mg／l）與2599-JR號（自小客貨車）發生
    肇事，致對方受輕傷」，並經臺南監理站依94年12月28日修
    正公布，95年7月1日施行前（即裁決時之舊法）之道路交通
    管理處罰條例第35條第1項第1款及違反道路交通管理事件統
    一裁罰標準表之規定，以上開裁決書裁處罰鍰新台幣5萬7千
    元並吊扣駕駛執照24個月。惟行政罰法於95年2月5日實施一
    罪不二罰，異議人已因同一事件被刑事判刑確定，上開處分
    顯有錯誤，為此聲明異議，請求法院撤銷原處分。
二、按受處分人，不服道路交通管理處罰條例第8條主管機關所
    為之處罰，得於接到裁決書之翌日起20日內，向管轄地方法
    院聲明異議，道路交通管理處罰條例第87條第1項定有明文
    ；又交通法庭認其異議權已經喪失者，應以裁定駁回之，道
    路交通案件處理辦法第18條前段亦定有明文。
三、經查：
(1)、本件受處分人即異議人甲○○被警舉發於民國95年2月22日2
    時50分駕駛牌照號碼UL-0495號自小客貨車，在臺南縣永康
    市○○街與三村一街口，「酒後駕車（呼氣酒精值為0.80mg
    ／l）與2599-JR號（自小客貨車）發生肇事，致對方受輕傷
    」之事實，有臺南縣警察局95年2月22日南縣警交字第M0000
    0000號舉發違反道路交通管理事件通知單附卷可稽，該通知
    單並經異議人當場簽收在案，有其簽名可稽。
(2)、臺南監理站於95年4月11日以嘉監南字第裁74-M00000000號
    裁決書裁處異議人罰鍰新臺幣5萬4千元，吊扣駕駛執照24
    個月，並依規定將上開裁決書按異議人之住址掛號郵寄，經
    異議人之父親傅水松於95年4月13日代收，而送達在案，有
    送達證書附卷可稽。
(3)、上開裁決書係於95年4月13日合法送達在案，異議人如欲聲
    明異議，應自94年4月13日之翌日起20日內，向本院聲明異
    議，乃其竟遲至95年7月10日始向臺南監理站聲明異議，並
    經臺南監理站於95年7月17日轉送本院有其聲明異議狀及本
    院收文章戳附卷可稽，其異議權已經喪失，灼然至明，是依
    首揭規定，本件聲明異議應予以駁回。
四、又本件雖然依法應予以駁回，惟按行政罰法於94年2月5日公
    布，於95年2月5日施行，該法第26條第1項規定：「一行為
    同時觸犯刑事法律及違反行政法上義務規定者，依刑事法律
    處罰之。但其行為應處以其他種類行政罰或得沒入之物而未
    經法院宣告沒收者，亦得裁處之」。是一行為同時觸犯刑事
    法律及違反行政法上義務規定者，由於刑罰與行政罰同屬對
    不法行為之制裁，而刑罰之懲罰作用較強，實無一事二罰再
    處罰鍰之必要，依行政罰法第26條第1項前段規定，應以刑
    事責任之處理為優先，原則上應依刑事法律處以刑事罪刑，
    行政機關不得再處以行政罰。但罰鍰以外之沒入或其他種類
    行政罰，因具維護公共秩序之作用，仍應併予裁處，因此行
    政罰法第26條第1項但書規定：「但其行為應處以其他種類
    行政罰或得沒入之物而未經法院宣告沒收者，行政機關亦得
    裁處之」。又行為如經檢察官為不起訴處分確定或經法院為
    無罪、免訴、不受理、不付審理之裁判確定，行政罰之裁處
    即無一事二罰之疑慮，故行政罰法第26條第2項規定：「前
    項行為如經不起訴處分或為無罪、免訴、不受理、不付審理
    之裁判確定者，得依違反行政法上義務規定裁處之」。查異
    議人甲○○因上開酒醉駕車因而肇事致人受傷，經臺灣臺南
    地方法院檢察署檢察官於95年3月28日以95年度偵字第4831
    號聲請簡易判決處刑書，向本院（鳳股承辦）聲請簡易判決
    處刑，經本院於95年5月3日以95年度交簡字第1027號刑事簡
    易判決判處甲○○有期徒刑3月（得易科罰金），並於95年
    5月25日判決確定，有上開聲請簡易判決處刑書、刑事簡易
    判決判書及臺灣高等法院被告前案紀錄表各1份附卷可稽。
    是依行政罰法第26條第1項前段規定：「一行為同時觸犯刑
    事法律及違反行政法上義務規定者，依刑事法律處罰之」及
    行政罰法第第26條第2項規定：「前項行為如經不起訴處分
    或為無罪、免訴、不受理、不付審理之裁判確定者，得依違
    反行政法上義務規定裁處之。」所揭示之「一事不二罰」及
    「刑事程序優先行政程序處理原則」，臺南監理站本應遵守
    上開規定，於刑事判決確定前，不得就本件交通違規罰鍰部
    分裁決，惟臺南監理站竟於刑事判決確定前，於95年4月11
    日即裁決異議人應繳罰鍰新臺幣5萬7千元，其該部分之裁決
    ，顯然違法。
五、按行政程序法第117條前段規定「違法之行政處分於法定救
    濟期間經過後，原處分機關得依職權為全部或一部之撤銷」
    ，是臺南監理站自可依本條規定撤銷其原對於異議人所為新
    臺幣5萬7千元之裁罰。異議人亦可促請臺南監理站依行政程
    序法第117條前段規定撤銷上開罰鍰之處分及請求退費，自
    不待言。
六、據上論斷，應依道路交通管理處罰條例第87條第2項，道路
    交通案件處理辦法第18條前段，裁定如主文。
中    華    民    國    95    年    12    月    27    日
                   交通法庭   法  官  林勝利
以上正本證明與原本無異。
如不服本裁定應於送達後5日內向本院提出抗告狀。
                              書記官  陳金堂
中    華    民    國    95    年    12    月    27    日


司法院資訊處製作；財團法人民間司法改革基金會備份。
